【裁判字號】    98,上更(二),286
【裁判日期】    980708
【裁判案由】    偽造文書等
【裁判全文】
臺灣高等法院刑事判決             98年度上更(二)字第286號
上  訴  人
即  自訴人  冠富汽車有限公司
代  表  人  甲○○
自訴代理人  陳德文律師
上  訴  人
即  被  告  乙○○
選任辯護人  廖修譽律師
            劉嘉瑜律師
上列上訴人因自訴人自訴被告偽造文書等案件，不服臺灣板橋地
方法院91年度自字第114號， 中華民國92年1月6日第一審判決，
提起上訴，經判決後由最高法院第二次發回更審，本院判決如下
：
    主  文
原判決關於乙○○部分撤銷。
乙○○連續行使偽造私文書，足以生損害於他人，處有期徒刑肆
月，如易科罰金，以銀元參佰元即新臺幣玖佰元折算壹日，減為
有期徒刑貳月，如易科罰金，以銀元參佰元即新臺幣玖佰元折算
壹日。附表所示偽造之署押沒收。
    事  實
一、乙○○係設於臺北市○○○路○段93巷4號1 樓冠富汽車有限
    公司（以下簡稱冠富公司，其營業地點於民國88年間遷至臺
    北縣五股鄉）之會計兼出納（任職期間自民國88年11月26日
    起至90年12月初某日止），負責記帳並清點核對該公司每月
    所購入之汽車材料與該公司對於客戶之汽車所維修使用之材
    料是否相符，再由該公司代表人甲○○複核後，即依慣例於
    進貨後約1、2個月將該公司所購入之汽車材料貨款以現金或
    即期支票給付汽車材料商，並請求汽車材料商簽收於其業務
    上所製作之「付款簽收簿」上等工作，為從事業務之人，竟
    基於意圖為自己不法之所有、行使業務上文書登載不實及行
    使偽造私文書之概括犯意，自89年12月間某日起至90年11月
    5日止，在上開營業地點，利用職務之便， 在其業務上所製
    作之「分類帳」上，虛偽填載汽車材料商「陸城於89年11月
    進貨價額〈含百分之5之稅款〉計新臺幣〈下同〉15402元」
    ，並連續虛偽填載汽車材料商「偉鉅」自90年1月3日起至90
    年9月28日止（除90年1月5日、1月30日、2月27日外）， 進
    貨予冠富公司之汽車材料名稱、 價額（均含百分之5之稅款
    ， 其自90年1月起至90年9月止進貨未含百分之5之稅款之價
    額如附件編號2至10所示之金額總和） 之「估價單（即進貨
    單）」之私文書，並於其上簽其姓氏「鍾」多次，以表示冠
    富公司有簽收估價單上所載之汽車材料之意，再將上開記帳
    資料及進貨單據交付冠富公司代表人甲○○複核，而連續行
    使上開業務上登載不實之文書及偽造進貨單據之私文書，足
    以生損害於冠富公司，並使冠富公司代表人甲○○均因此陷
    於錯誤而如數交付貨款之現金或即期支票（先由乙○○填載
    金額後交付冠富公司代表人甲○○簽發）予乙○○，乙○○
    為掩飾其上開犯行，繼基於同一行使業務上文書登載不實之
    概括犯意，並基於行使偽造私文書之概括犯意，於其業務上
    所製作之「付款簽收簿」上，連續虛偽填載上開汽車材料商
    付款簽收之月份及金額等事項，並以刻意做作之方式偽造「
    李」、「曾」、「陳」之簽名字跡於簽收欄，再交付冠富公
    司代表人甲○○查核，而連續行使上開業務上登載不實之文
    書暨偽造之私文書，足以生損害於冠富公司。嗣於90年12月
    間某日，乙○○以同一方法，虛偽填載汽車材料商「偉鉅」
    自90年10月2日起至90年10月30 日止進貨予冠富公司之汽車
    材料名稱、價額（均含百分之5之稅款， 其90年10月進貨未
    含百分之5之稅款之價額為95475元）之「估價單（即進貨單
    ）」上簽其姓氏「鍾」計5次， 並持交冠富公司代表人甲○○複核，請其簽發金額為95475元之支票時， 經冠富公司代
    表人甲○○發覺有異，而據以追查，始悉上情，致此次乙○○未能得逞。
二、案經冠富公司自訴。
    理  由
一、按傳聞法則之重要理論依據，在於傳聞證據未經當事人之反
    對詰問予以核實，乃予排斥，惟若當事人已放棄對原供述人
    之反對詰問權，於法院審判時表明同意該等傳聞證據可作為
    證據，基於證據資料愈豐富，愈有助於真實發現之理念，並
    貫徹刑事訴訟法修法加重當事人進行主義之精神，確認當事
    人對於證據能力有處分權之制度，傳聞證據經當事人同意作
    為證據，法院認為適當者，亦得為證據。另當事人於調查證
    據時，對於傳聞證據表示「沒有意見」，而未於言詞辯論終
    結前聲明異議 (Without Objection)，應視為已有將該等傳
    聞證據採為證據之同意，此刑事訴訟法第159條之5定有明文
    。本院審理時，被告及辯護人對於被告以外之人於審判外之
    陳述之證據能力並未表示意見，迄本院辯論終結前，被告及
    辯護人亦均未爭執本案證據之證據能力，依刑事訴訟法第15
    9條之5第2項之規定， 應視為被告已同意本案相關之傳聞證
    據均可作為證據，本院斟酌本案卷內之證據並非非法取得，
    亦無證明力明顯過低之情形，且經原審法院及本院於審判期
    日依法進行證據之調查、辯論，被告於訴訟上之程序權，已
    受保障，前揭各該證據，均得採為證據，先予敘明。
二、訊據上訴人即被告乙○○承認有製作自訴人公司的分類帳及
    付款簽收簿，惟否認有自訴人所指之上開犯行，辯稱：伊並
    未虛偽填載分類帳或估價單（即進貨單），而上面所記載之
    買賣價額均屬實在，伊亦未向冠富公司詐取貨款，該「李」
    、「曾」、「陳」簽名是廠商自己簽的，材料單及送來之貨
    品是公司修車師父清點的，伊幫忙簽收，因材料商認為小金
    額開支票很麻煩要求換現金，故請母親張清華換現金等語。
三、經查：
  (一)1.依卷存自訴人所提之估價單，其上記載「偉鉅」字樣，時
      間為90年1月至10月不等，貨物品名為火星塞、 儀表板等
      物件（見原審卷第70頁至第79頁），惟證人即偉鉅公司負
      責人丁○○於原審及本院前審到庭證稱：偉鉅公司自89年
      與冠富公司沒有生意來往，上開自訴人所提出註記「偉鉅
      」之估價單並非該公司所開立，該公司估價單下方空白處
      印有公司名稱地址及電話號碼，並當庭提出該公司的送貨
      單空白樣張，其上註記有「偉鉅企業社」之印刷字體，其
      格式顯與上開自訴人所提之估價單不同（見原審卷第49頁
      、第199頁、上訴卷第57頁、第58頁、第66頁）。 復經本
      院前審訊以：你有賣汽車材料給冠富公司？證人丁○○證
      稱：「沒有，我只是賺他的保險費與修理錢」（見上訴卷
      第57頁），核與證人即當時任職於冠富公司之陳朝明於原
      審證稱：「…偉鉅只有修理沒有賣材料，偉鉅公司跟我們
      公司有兩年多沒有做生意... 」等語相符（見原審卷第93
      頁），應可採信，從而，上開估價單之記載顯與事實不符
      。
    2.被告乙○○固不否認上開自訴人所提之廠商估價單上之「
      鍾」、「偉鉅」字樣係其所書寫，並稱「我在經手的每一
      張估價單的抬頭（客戶名稱）跟總額都會親自簽名」（見
      原審卷第96頁、第199頁），惟否認有何偽造情事， 辯稱
      因為師傅不在，所以代簽，並不清楚材料是誰使用云云（
      見原審卷第94頁）。經原審提示上開估價單，證人陳朝明
      證稱：「乙○○有說要我承認這儀表板是我叫的，是90年
      9月老闆說有儀表板這些東西， 老闆問為何有儀表板這些
      東西.... 我不知儀表板是跟偉鉅買的， 偉鉅公司都是我
      在接觸的，在乙○○要我承認這些儀表板是跟偉鉅進貨的
      當時，我並不知這些儀表板是跟偉鉅進貨的... 我們根本
      沒有庫存這些儀表板這些東西，依我們五股公司的技術根
      本無法維修這些東西」，況查， 被告於90年7月14日休假
      未上班， 有自訴人提出之考勤表影本1紙附卷可稽（見原
      審卷第170頁）， 被告亦加以承認（見原審卷第95頁），
      但於90年7月14日之估價單， 居然有被告乙○○之簽名及
      記載7月14日之簽字， 被告雖辯稱：「公司沒有規定簽送
      貨的時間，收到貨物的時間與我簽名的時間並不相符，我
      無法從估價單及考勤表來判斷貨物是何時送來的及何時簽
      收」（見原審卷第95頁），惟證人即冠富公司之會計劉晏
      如證稱：「我有幫師傅代收貨物，所以我會簽名」、「當
      天送材料來，會當天簽」（見原審卷第200頁、第201頁）
      ，證人即服務於冠富公司之康居全證稱：「如果是我不在
      場的情形，乙○○也都是今天送貨過來，今天簽收，沒有
      隔天再簽收的情形」（見原審卷第246頁）， 而被告乙○○亦自承「我只是幫忙簽名的，師傅如果在忙的時候，我
      會跟師傅確認材料商來找我簽名是否真實，師傅會打電話
      上來，請我代簽，廠商也會上來請我代為簽名」、「如果
      下班時間送材料來，我才會補簽」（見原審卷第94頁、第
      201頁），既然被告乙○○當時休假不在現場， 自無所謂
      幫忙代簽之可能，何以由其日後代簽？再者，被告乙○○
      自88年11月即服務於冠富公司擔任會計助理，半年後任職
      會計，此經被告具狀在卷（見上訴卷第18頁），可見被告
      擔任公司會計相關事務一職時間非短，對於公司平常往來
      廠商及交易情形自應清楚，而偉鉅公司既於89年後即未與
      冠富公司交易，且偉鉅公司交易項目僅限於保險及維修，
      已如上述，被告身為會計，豈有不知之理而於上開自訴人
      所提之估價單上註明「偉鉅」，且收受時間、品名顯有不
      實之估價單入帳，其所辯有違事理至明。是被告乙○○為
      使冠富公司代表人甲○○陷於錯誤而如數交付貨款之現金
      或即期支票予被告乙○○，利用職務之便，在其業務上所
      製作之「分類帳」上，虛偽填載汽車材料商「陸城於89年
      11月進貨價額〈含百分之5之稅款〉計新臺幣〈下同〉154
      02元」，並連續虛偽填載汽車材料商「偉鉅」自90年1月3
      日起至90年9月28日止（除90年1月5日、1月30日、 2月27
      日外），進貨予冠富公司之汽車材料名稱、價額（均含百
      分之5之稅款， 其自90年1月起至90年9月止進貨未含百分
      之5之稅款之價額如附件編號2至10所示之金額總和）之「
      估價單（即進貨單）」之私文書，並於其上簽其姓氏「鍾
      」多次，以表示冠富公司有簽收估價單上所載之汽車材料
      之意，再將上開記帳資料及進貨單據交付冠富公司代表人
      甲○○複核，而連續行使上開業務上登載不實之文書及偽
      造進貨單據之私文書，致冠富公司代表人甲○○陷於錯誤
      據以如數交付貨款之現金或簽發支票付款，足生損害於冠
      富公司等情，應可認定。
    3.參以上揭自訴人所提之估價單， 其中90年3月13日開立之
      估價單據編號為002696號， 然90年3月28日開立之估價單
      據編號為002678號（詳見原審卷第72頁），反而在前，與
      一般使用整本之單據應係依序開立之情形不合，有悖常情
      ，益見上該單據確未符交易事實。另上開自訴人所提之估
      價單其中90年1月5日及1月30 日之估價單係分由康居全、
      蔡居財所簽名，已經康居全及蔡居財所承認（見原審卷第
      246頁、第247頁）， 但90年2月27日有「蔡」簽名字樣之
      估價單， 經證人蔡居財否認係其所簽（見原審卷第247頁
      ），被告亦否認，尚難逕認係被告乙○○或蔡居財所簽名
      。
    4.綜上所述，被告乙○○所辯顯係事後圖卸刑責之詞，不可
      採信，堪認上開自訴人所提之估價單， 除90年1月5日、1
      月30日、2月27日之估價單外， 其他均係被告乙○○虛偽
      記載。
  (二)次查， 依自訴人所提之「付款簽收簿」10紙（見原審卷第6
    頁、第8頁至第16頁）， 被告乙○○供承：「簽收簿是我基
    於職務上所製作的文書，他們來拿錢，要簽名。除了在簽收
    簿簽名，沒有其他，這些錢都是給廠商，請款人都要簽名。
    我們有進貨單，我們會把這筆帳記在進貨單上」等語（原審
    卷第50頁），可見付款簽收簿除收款人簽名外，均係被告乙○○所記載，其中於「貴寶號」、「收款廠商蓋收款章」欄
    位如附表一所載之日期，分別記載陸城公司及偉鉅公司之「
    陳」、「李」、「曾」、「陳」等簽名字樣，惟經陸城公司
    之負責人丙○○及證人丁○○否認曾於上開時間與冠富公司
    交易（見原審卷第48頁、第49頁、第274頁、第275頁），證
    人丙○○並提出陸城公司客戶已收帳款明細表附卷可稽（見
    原審卷第279頁）， 堪認上開以陸城公司及偉鉅公司名義之
    「陳」、「李」、「曾」、「陳」簽名，係屬偽造，且查其
    金額核與同案被告張清華（即被告之母，業經本院上訴審判
    決確定）所提示之以甲○○為發票人之支票金額相當，有支
    票影本7張在卷可按（見原審卷第18頁至第24頁）， 亦相當
    於前開自訴人所提之估價單扣除百分之5稅捐後之金額。 惟
    其中90年3月份之估價單，計算之總金額係11950元，惟被告
    註記之總金額卻為12600元，扣除百分之5之稅捐，其金額亦
    同3月份付款簽收簿記載之11970元， 可見估價單記載12600
    元，應係被告乙○○誤算，其犯意相同，並不影響被告之犯
    罪認定。
  (三)又自訴人所提出被告乙○○製作之進貨分類帳（見原審卷第
    80頁），為被告乙○○所不否認，其編號第九陸城公司進貨
    應付帳款15402元， 核與上開付款簽收簿記載之內容相同，
    堪認係被告乙○○虛偽填載。
  (四)另自訴人所提出面額為95475元之尚未簽發完成支票， 迄今
    未有任何人向冠富公司請款，且逾正常之請款時間（約進貨
    後1、2個月），已據自訴人陳明在卷， 並有該支票1張附卷
    可稽（見原審卷第17頁）。惟查該支票金額核與上開被告乙○○製作之90年10 月份估價單之金額扣除百分之5稅捐相當
    ，足見其目的係為詐騙自訴人，惟嗣因自訴人發現金額過於
    龐大乃據以追查，被告乙○○始未能得逞。
  (五)原審及本院前審先後就上開付款簽收簿「陳」、「李」、「
    曾」、「陳」筆跡，連同卷附自訴人冠富公司所提之工作單
    （其上有被告乙○○所寫之李、曾、陳字跡）多紙、被告乙○○所寫之李、曾、陳字跡1紙 （原審向臺北縣政府警察局
    蘆洲分局成洲派出所所調取）、被告乙○○所提之89年12月
    以前之英語會話課本、經濟學課本（其上均有被告乙○○所
    寫之李、曾、陳字跡）各1本及被告乙○○於91年7月15日當
    庭所寫之李、曾、陳字跡，送法務部調查局、內政部警政署
    刑事警察局鑑定結果，固因「所送資料不足以顯示書寫人之
    完整特徵」、「待鑑定資料上筆跡與比對筆跡書寫方式不同
    ，且因有做作之虞」，而無法鑑定，此有法務部調查局91年
    11月28日調科貳字第0900750810號鑑定通知書、內政部警政
    署刑事警察局92年5月9日刑鑑字第0920082972號函在卷可稽
    （見原審卷第345頁、上訴卷第70頁）， 惟既是做作，益可
    推認有偽造之情，且衡諸常情，被告乙○○任職於自訴人公
    司數年，證人甲○○對其字跡應有相當熟悉，被告乙○○既
    為遂其詐欺之目的，且為防他人知悉其情，自應係由其個人
    刻意做作（蓋如大費周章，委他人代簽，何需再予做作）。
  (六)至辯護人提出被告等住處及冠富公司附近之照片（見上訴卷
    第43頁、第44頁、第64頁、第65頁），與被告等是否成立犯
    罪無涉，並此敘明。
  綜上，足認被告乙○○為詐取上開款項，先虛偽以偉鉅公司名
  義製作內容虛偽之估價單，及於自己職務上製作之進貨分類帳
  虛偽登載以陸城公司名義進貨若干，再以上開金額扣除百分之
  5營業稅後記載於自己職務上製作之付款簽收簿， 並撰寫於自
  訴人公司支票交由自訴人之代表人甲○○審核用印，使其陷於
  錯誤，而給付相當之現金及開發以甲○○為發票人之支票，嗣
  又偽造「陳」、「李」、「曾」、「陳」等簽名字樣以取信之
  ，被告乙○○所辯，顯係事後卸責之詞，不足採信，其犯行堪
  以認定，應依法論科。
四、新舊法比較：
    查被告行為後，刑法業於94年2月2日修正公布，95年7月1日
    起施行。按行為後法律有變更者，適用行為時之法律，但行
    為後之法律有利於行為人者，適用最有利於行為人之法律，
    刑法第2條第1項定有明文。茲本條係規範行為後法律變更所
    生新舊法律比較適用之準據法，本身尚無新舊法比較之問題
    ，於新法施行後，應一律適用新法第2條第1項之規定，為「
    從舊從輕」之比較。而本次法律變更，比較時應就罪刑有關
    之共犯、未遂犯、想像競合犯、牽連犯、連續犯、結合犯，
    以及累犯加重、自首減輕暨其他法定加減原因（如身分加減
    ）與加減例等一切情形，綜其全部罪刑之結果而為比較（最
    高法院95年度第8次刑事庭會議決議參照）。 茲就本件適用
    刑法法條新舊法比較之情形分論如下：
  (一)刑法第216條、第210條行使偽造私文書罪、 同法第216條、
    第215條行使業務上登載不實文書罪之規定雖未修正， 惟其
    法定刑除有期徒刑及拘役外，尚有罰金刑之部分。關於罰金
    刑，在刑法修正前，刑法分則編各罪所定罰金刑之貨幣單位
    原為銀元，其最高罰金數額，從各該法條規定，而最低罰金
    數額，則依修正前刑法第33條第5款之規定為1元以上（貨幣
    單位為銀元）， 且若定有罰金刑之論罪法條係於72年6月25
    日前所制定，而該法條日後均未修正者，得依罰金罰鍰提高
    標準條例第1條前段規定，就其原定數額提高為2倍至10倍，
    其後修正者則不提高倍數，並依現行法規所定貨幣單位折算
    新臺幣條例第2條規定，以銀元1元折算為新臺幣3元； 於刑
    法修正後，因刑法第33條第5款修正為：「罰金：新臺幣100
    0元以上，以百元計算之。」 使得刑法之罰金貨幣單位已由
    銀元改為新台幣，則刑法分則編各罪所定罰金刑之貨幣單位
    ，自應配合修正為新臺幣，又為使刑法分則編各罪所定罰金
    之最高數額與刑法修正前趨於一致， 乃增訂刑法施行法第1
    條之1：「中華民國94年1月7日刑法修正施行後， 刑法分則
    編所定罰金之貨幣單位為新臺幣。94年1月7日刑法修正時，
    刑法分則編未修正之條文定有罰金者，自94年1月7日刑法修
    正施行後，就其所定數額提高為30倍。 但72年6月26日至94
    年1月7日新增或修正之條文， 就其所定數額提高為3倍。」
    從而，刑法分則編各罪所定罰金刑之最高數額，於刑法修正
    前、後並無不同， 惟修正後刑法第33條第5款所定罰金刑最
    低數額，較之修正前提高，是比較修正前、後之刑罰法律，
    自以被告行為時即修正前關於科處罰金刑之規定較有利於被
    告。
  (二)修正前刑法第41條第1項前段規定： 「犯最重本刑為五年以
    下有期徒刑以下之刑之罪，而受六個月以下有期徒刑或拘役
    之宣告，因身體、教育、職業、家庭之關係或其他正當事由
    ，執行顯有困難者，得以一元以上三元以下折算一日，易科
    罰金。」又被告行為時之易科罰金折算標準，修正前罰金罰
    鍰提高標準條例第2條前段（現已刪除）規定， 就其原定數
    額提高為100倍折算1日，是被告行為時之易科罰金折算標準
    ，應以銀元100元以上300元以下折算1日， 經折算為新臺幣
    後，應以新臺幣300元以上900元以下折算1日。 修正後刑法
    第41條第1項前段則規定： 「犯最重本刑為五年以下有期徒
    刑以下之刑之罪，而受六個月以下有期徒刑或拘役之宣告者
    ，得以新臺幣一千元、二千元或三千元折算一日，易科罰金
    。」比較新舊法之結果，自以被告行為時即修正前關於易科
    罰金之規定較有利於被告。
  (三)刑法修正後，刪除第56條連續犯及第55條關於牽連犯之規定
    ，此刪除雖非犯罪構成要件之變更，但顯已影響行為人刑罰
    之法律效果，自屬法律有變更，經比較新、舊法結果，舊法
    第56條連續犯及第55條牽連犯之規定乃將被告之數行為以一
    罪論，較有利被告。
  (四)綜合上開各條文修正前後之比較結果，以修正前之規定對被
    告較為有利，是依刑法第2條第1項前段之規定，並參考上開
    最高法院之見解，本件應整體適用行為時即修正前之刑法規
    定處斷。
五、核被告乙○○所為，係犯刑法第216條、第210條之行使偽造
    私文書罪（偽造偉鉅公司估價單（即進貨單）之私文書並持
    以行使之行為）、同法第216條、第215條之行使業務上登載
    不實文書罪（明知為不實之事項而登載於業務上所作成之進
    貨分類帳及付款簽收簿之文書並持以行使之行為）、同法第
    339條第1項之詐欺取財罪（其中最後一次於90年12月間某日
    所為， 係犯刑法第339條第3項、第1項之詐欺取財未遂罪）
    。其偽造署押為偽造文書之部分行為，不另論罪。偽造私文
    書、業務上登載不實文書之低度行為，應分別為行使偽造私
    文書、行使業務上登載不實文書之高度行為所吸收，僅論以
    行使罪。其先後多次詐欺取財（含詐欺取財未遂在內）、行
    使偽造私文書、行使業務上登載不實文書，均時間緊接，罪
    名相同，顯係各基於概括犯意而為，均應各依修正前連續犯
    之規定論以一罪，並加重其刑。被告乙○○所犯上開三罪間
    ，有方法結果之牽連犯關係，應依修正前刑法第55條規定從
    一重之行使偽造私文書罪處斷。
六、原審論處被告乙○○罪刑，固非無見，惟查：(一)被告乙○○
    除犯詐欺取財罪、行使業務上登載不實文書罪外，尚犯行使
    偽造私文書罪，已如前述，原判決認為被告乙○○不成立行
    使偽造私文書罪，自有未合；(二)又經核卷附證據，並無所謂
    被告乙○○製作之「帳單明細表」，原判決於事實及理由屢
    次引用，亦有未合； (三)另被告犯罪時間在96年4月24日以前
    ， 所犯之罪合於中華民國96年罪犯減刑條例第2條第1項第3
    款規定之減刑條件，應依該條例第2條第1項第3款、第7條、
    第9條之規定予以減刑， 原判決未及適用上開中華民國96年
    罪犯減刑條例對被告予以減刑，亦有未洽。被告乙○○上訴
    否認犯行，自訴人上訴意旨指摘原審量刑過輕，雖均無理由
    ，惟原判決既有上揭可議之處，自屬無可維持，應由本院將
    原判決關於乙○○部分予以撤銷改判。爰審酌被告品行、素
    行，因一時貪念觸犯本罪，犯後尚未與自訴人成立民事和解
    等一切情狀，量處如主文所示之宣告刑，並諭知如易科罰金
    之折算標準。惟被告犯罪時間係在96年4月24日以前， 所犯
    之罪符合中華民國96年罪犯減刑條例第2條第1項第3 款之減
    刑條件， 爰依該條例第2條第1項第3款、第7條、第9條之規
    定，於判決主文同時諭知減其宣告刑二分之一之減得之刑，
    並諭知如易科罰金之折算標準，以示懲儆。至如附表所示偽
    造之署押，不問屬於犯人所有與否， 爰均依刑法第219條規
    定宣告沒收。另被告偽造偉鉅公司之估價單（即進貨單），
    均已交由冠富公司辦理核撥款項，非屬被告所有之物，爰不
    為沒收之諭知。
七、自訴意旨另以：被告乙○○於任職期間另有偽造90年1月5日
    、1月30日、2月27日之估價單，因認被告乙○○此部分亦涉
    犯刑法第216條、第210條之行使偽造私文書、 刑法第216條
    、第215條之行使業務上登載不實文書、 第339條第1項之詐
    欺取財等罪嫌云云。 經查90年1月5日、1月30日之估價單，
    係分別由康居全、蔡居財所簽名，已據渠二人於原審證述明
    確，又2月27日之估價上簽「蔡」， 形式上並非被告乙○○
    所簽，被告乙○○亦否認之，已如前述，此外，復查無其他
    積極證據足資證明被告乙○○有此部分犯行，不能證明有此
    部分犯行，本應為無罪諭知，惟自訴人認此部分犯行與前開
    論罪科刑部分間，有連續犯或牽連犯之裁判上一罪關係，爰
    不另為無罪諭知。 又自訴人以被告乙○○自承上開支票7張
    係冠富公司之客戶經由被告乙○○以每萬元之利息六百元來
    向其母張清華換取現金， 因認被告乙○○涉有刑法第344條
    之重利罪嫌，並與本件有方法結果關係而請求併辦云云（見
    原審卷第109頁）。經查自訴人認為有關上開支票7張係冠富
    公司之客戶經由被告乙○○以每萬元之利息六百元來向張清
    華換取現金乙節，已為被告乙○○及其母張清華所否認，亦
    無證據足以證明有何「乘他人急迫、輕率或無經驗」之情事
    ，自訴人此部分自訴自屬不能證明，但自訴人認此部分與前
    開論罪科刑部分間，有牽連犯關係，故亦不另為無罪諭知，
    併此敘明。
據上論斷，應依刑事訴訟法第369條第1項前段、第364條、第343
條、第299條第1項前段，刑法第2條第1項、修正前刑法第56條、
第216條、第210條、第215條、第339條第1項、 修正前刑法第55
條、修正前刑法第41條第1項、第219條，現行法規所定貨幣單位
折算新台幣條例第2條，修正前罰金罰鍰提高標準條例第1條前段
、第2條，刑法施行法第1條之1，中華民國九十六年罪犯減刑條
例第2條第1項第3款、第7條、第9條，，判決如主文。
中    華    民    國    98    年    7     月    8     日
                  刑事第八庭  審判長法  官  鄭文肅
                                    法  官  蔡光治
                                    法  官  劉嶽承
以上正本證明與原本無異。
如不服本判決，應於收受送達後10日內向本院提出上訴書狀，其
未敘述上訴之理由者並得於提起上訴後10日內向本院補提理由書
（均須按他造當事人之人數附繕本）「切勿逕送上級法院」。
                                    書記官  魏淑娟
中    華    民    國    98    年    7     月    8     日
附件：冒領金額明細表（單位新台幣）
┌──┬───────┬───────┬────────┬───────┐
│編號│時          間│冒  領  金  額│偽造領款人名義  │支  付  方  式│
├──┼───────┼───────┼────────┼───────┤
│  1.│八十九年十二月│一五四０二元  │陳（陸城公司）  │現金          │
│    │份            │              │                │              │
├──┼───────┼───────┼────────┼───────┤
│  2.│九十年一月份  │二三七五０元  │李（偉鉅企業社）│現金          │
│    │              │              │                │              │
├──┼───────┼───────┼────────┼───────┤
│  3.│同年二月份    │一八五二五元  │曾（偉鉅企業社）│現金          │
│    │              │              │                │              │
├──┼───────┼───────┼────────┼───────┤
│  4.│同年三月份    │一一九七０元  │陳（偉鉅企業社）│自訴人公司支票│
│    │              │              │                │              │
├──┼───────┼───────┼────────┼───────┤
│  5.│同年四月份    │一六七二０元  │同上            │同上          │
│    │              │              │                │              │
├──┼───────┼───────┼────────┼───────┤
│  6.│同年五月份    │二二三二五元  │同上            │同上          │
│    │              │              │                │              │
├──┼───────┼───────┼────────┼───────┤
│  7.│同年六月份    │二五一七五元  │同上            │同上          │
│    │              │              │                │              │
├──┼───────┼───────┼────────┼───────┤
│  8.│同年七月份    │二四六０五元  │同上            │同上          │
│    │              │              │                │              │
├──┼───────┼───────┼────────┼───────┤
│  9.│同年八月份    │二二二三０元  │同上            │同上          │
│    │              │              │                │              │
├──┼───────┼───────┼────────┼───────┤
│  10.│同年九月份    │三七０五０元  │同上            │同上          │
│    │              │              │                │              │
└──┴───────┴───────┴────────┴───────┘
附表：
  「付款簽收簿」上如附件偽造領款人名義欄所示之「陳」、「
  李」、「曾」簽名。
附錄：本案論罪科刑法條全文
刑法第216條
行使第二百十條至第二百十五條之文書者，依偽造、變造文書或
登載不實事項或使登載不實事項之規定處斷。
刑法第210條
偽造、變造私文書，足以生損害於公眾或他人者，處五年以下有
期徒刑。
刑法第215條
從事業務之人，明知為不實之事項，而登載於其業務上作成之文
書，足以生損害
於公眾或他人者，處三年以下有期徒刑、拘役或五百元以下罰金
。
刑法第339條
意圖為自己或第三人不法之所有，以詐術使人將本人或第三人之
物交付者，處五年以下有期徒刑、拘役或科或併科一千元以下罰
金。
以前項方法得財產上不法之利益或使第三人得之者，亦同。前二
項之未遂犯罰之。


司法院資訊處製作；財團法人民間司法改革基金會備份。
